【裁判字號】    89,上訴,1168
【裁判日期】    890615
【裁判案由】    殺人未遂等
【裁判全文】
臺灣高等法院刑事判決                  八十九年度上訴字第一一六八號
    上  訴  人
    即  被  告  甲○○
    選任辯護人  徐國楨
                吳聖欽
右上訴人，因殺人未遂等案件，不服臺灣新竹地方法院，八十八年度訴字第一九三號
，中華民國八十九年一月十八日第一審判決（起訴案號：臺灣新竹地方法院檢察署八
十八年度偵字第一五一五號）提起上訴，本院判決如左：
    主      文
原判決撤銷。
甲○○潑灑煤油於火車軌道上及電動轉撤器內，致生火車往來之危險，處有期徒刑貳
年，扣案之打火機壹個、報紙壹張及汽油桶壹個均沒收。
    事      實
一、甲○○於民國八十八年二月九日凌晨零時許，在新竹市與新竹縣竹北市○○○○○路段基起一一六Ｋ處，因丙○○等人夜間施工抽換鋼軌，聲音過大影響其睡眠
    ，乃藉由酒意前往理論，要求停工，丙○○等人未予理會憤而離開。嗣於同日凌
    晨零時五十分許，攜帶二十公升容量之汽油桶裝盛未知數量之煤油及打火機、報
    紙等物，返回丙○○等人施工之火車軌道區，自基起一○六Ｋ一一○公尺之軌道
    處，由北往南方向，沿線潑灑煤油在火車軌道上，迄至一一五公尺處之西正線電
    動轉撤器（即五一Ａ轉撤器）內，有因而於送電板動轉撤時可能因電路短路造成
    如起火燃燒等之危險，致生火車往來之危險。而甲○○於將煤油潑灑於該一一五
    公尺處之西正線電動轉撤器內後，並將煤油淋在一一六公尺處低頭工作之丙○○
    頭部、身體，旋以打火機點燃報紙，意圖以加害生命、身體之事嚇令丙○○停止
    工作，丙○○因聽聞在場同事之喊叫心生畏懼而迅速跑開，惟已因而致生危害丙○○生命、身體之安全。嗣經報警到場查獲，並扣得甲○○所有之打火機一個、
    報紙一張及汽油桶一個。
二、案經台灣省鐵路警察局第二警務段報請台灣新竹地方法院檢察署檢察官偵查起訴
    。
    理      由
一、訊據上訴人即被告甲○○供承有於右揭時地因被害人丙○○等人施工聲音過大，
    影響其睡眠而攜帶裝盛煤油之汽油桶及打火機、報紙等至案發現場之事實，惟矢
    口否認有右揭犯行，辯稱：伊當天喝醉酒，走路搖晃不穩，才不小心把煤油灑在
    火車軌道上及轉撤器內，而丙○○仍一直在施工，伊走過去要叫他停止工作，因
    走路稍有不穩，煤油才會灑在丙○○身上云云。查被告甲○○攜帶裝盛煤油之汽
    油桶，自基起一○六Ｋ一一○公尺火車軌道處，由北往南方向，沿線潑灑桶內之
    煤油在軌道上，迄至一一五公尺處之西正線電動轉撤器內，另將煤油自被害人丙○○之頭部淋下，嗣以打火機點燃報紙等情，業經被害人丙○○於警訊及偵審時
    指述甚詳，並經當時在場目擊證人乙○○、張坤山、黃瑞麟分別於警訊及偵審時
    證述明確，且互核相符。並有現場照片四幀及警繪現場圖乙份在卷可稽，復有二
    十公升容量之汽油桶一個、打火機一個及有燃燒痕跡之報紙一張扣案可參。至被
    告雖於原審法院審理時及本院調查、審理時迭次辯稱：伊當時喝醉酒，走路不穩
    ，煤油溢出而灑在火車軌道上及丙○○身上，並非故意，且伊酒精濃度測試時間
    為凌晨五時九分許，距離案發之凌晨零時五十分許，達四、五個小時之久，顯見
    案發當時之酒醉狀況更甚於測試值云云。查被告於案發當日凌晨五時九分許，經
    警所為酒精濃度測試為○‧六三，有酒精濃度測試資料一紙在卷可憑，此固足證
    被告行為時確已有喝酒之事實，惟經原審法院就被告之酒精濃度測試結果，向苗
    栗縣財團法人為恭紀念醫院查詢被告之精神狀況，經據該院函覆稱：「酒精呼氣
    測定值0.63MG/L，換算為血中濃度約為126mg/dl，可推測個案有相當量的飲酒。
    」有該院八十八年七月二十九日（八八）為恭醫字第八○五號函在卷可參。又一
    般人而言，血液中酒精濃度增加至每毫升為一至一‧五毫克時，顯示快感狀態、
    話多、臉色紅潤；每毫升為一‧五至二‧五毫克時，呈興奮、走路不穩、咬字不
    清，稍有麻痺現象；每毫升為二‧五至三‧五毫克時，步行困難、不舒服感、言
    語不清、意識不明（參見卷附內政部警政署刑事警察局編印之刑事科學雜誌第三
    十六期第二十二頁施多喜所著：酒精（乙醇）之鑑定一文），茲被告之血液中酒
    精濃度，係每一○○毫升為一二六毫克（亦即血液中酒精濃度每毫升一‧二六毫
    克），酒醉程度應係顯示快感狀態、話多、臉色紅潤狀態，而參酌被告於警訊時
    對於丙○○等人施工聲音過大，影響其睡眠，乃前往與之發生爭吵之情節，均記
    憶甚詳，並就涉及犯罪行為部分，均能為利己之陳述，此有警訊筆錄可參，並非
    已達酒醉而不復記憶。且查，被告係沿著鐵軌潑灑煤油，並自被害人丙○○頭部
    淋下煤油，均據證人乙○○、張坤山、黃瑞麟等人證述屬實，則被告應係手提汽
    油桶沿軌道呈直線潑灑煤油，嗣舉高汽油桶至被害人丙○○頭部之上，始造成自
    高處淋下煤油之情狀，絕非如被告所辯因走路搖晃而不小心潑灑煤油所可能造成
    之狀態。而查扣案汽油桶內所裝載之油類，確係為煤油，煤油之閃火點為攝氏三
    十七度至七十四度，若以點火之報紙為引，於室溫下即可點燃煤油之事實，此據
    內政部警政署刑事警察局鑑驗屬實，有該局八十八年十一月十五日刑鑑字第一○
    三○二八號鑑驗通知書附卷可稽。又鐵道轉撤器之功用，係變更列車進路之用，
    而新竹站西正線北端五一Ａ電動轉撤器蓋子被打開後，如予潑灑煤油，則於送電
    板動轉撤時，將可能因電路短路造成起火燃燒之危險，此時，如鄰線（東正線）
    有列車通行，可能被大火波及。另會造成號誌不顯示，列車往來運行受影響。且
    ，案發當時即八十八年二月九日零時五十分許，西正線雖無列車通行，距下一班
    車通過時間尚有三小時十分，惟東正線列車照常運行等事實，有交通部臺灣鐵路
    管理局於八十八年八月五日出具之八八鐵運轉字第二一三五二號函在卷可查，是
    被告潑灑煤油於一○六Ｋ一一五公尺處之西正線電動轉撤器（即五一Ａ轉撤器）
    內之行為，堪認有因而致生火車往來之危險，此證人即當時現場施工領班之乙○○於本院調查時亦到庭證稱：轉撤器上面有馬達，需要電線（馬達）來控制轉撒
    器，因為轉撤器靠馬達推動，如果電線走火，就會引起號誌失靈，而使火車往來
    發生危險，轉撒器因被倒煤油，第二天測試結果，有時正常，有時失靈等語在卷
    。至煤油之閃火點為攝氏三十七度至七十四度，若以點火之報紙為引，於室溫下
    即可點燃煤油，已如前述，公訴人因認被告潑灑煤油在被害人丙○○身上，旋以
    打火機點燃報紙，幸因風大被吹熄，且其他工人大喊，被害人丙○○迅速跑開，
    始未得逞，而以被告係犯刑法第二百七十一條第二項、第一項之殺人未遂罪嫌。
    惟被告矢口否認有欲殺害被害人丙○○之犯意，並辯稱伊僅是要恫嚇丙○○，以
    阻止其繼續施工云云。而查，被告居住於鐵道旁，案發當日，因被害人丙○○等
    人在夜間施工抽換鋼軌，聲音過大影響被告之睡眠，適被告復有喝酒，乃藉由酒
    意前往理論，要求停工，被害人丙○○等人不予理會而繼續施工，是被告無非是
    要求被害人丙○○等人不要在深夜仍在施工，以免影響其睡眠，彼等間並無何深
    仇大恨，被告當無僅因要求停工不成即有欲置施工之工人於死之理，且現場施工
    工人人多勢眾，以區區被告一人，又如何能達成殺害施工之工人，參酌被告攜帶
    裝盛煤油之汽油桶回至現場時，僅對猶蹲在鐵軌邊施工之被害人丙○○潑灑煤油
    ，足徵被告所辯其意在阻止工人繼續施工云云，實非無據。另被告當時雖有點燃
    報紙之舉動，而以點火之報紙為引，於室溫下可點燃煤油。然查被告點燃報紙之
    處距離被害人丙○○約有十餘公尺，此據證人乙○○於本院調查時供明在卷。被
    害人丙○○及證人乙○○於本院調查時並均供稱當時風很大，而且距離又有十幾
    公尺，應該燒不到丙○○。是被告當時以煤油對正在施工中之被害人丙○○潑灑
    ，並以點火機點燃報紙，無非係欲以此恫嚇被害人丙○○停止施工，以免影響其
    深夜之睡眠，被告主觀上顯無欲置被害人丙○○於死之意思，是被告所辯其並無
    殺人之犯意云云，應堪採信。惟被告先行對被害人丙○○頭部潑灑煤油，嗣再於
    距離十餘公尺處以打火機點燃報紙，欲以此意圖加害被害人丙○○生命、身體之
    舉動恫嚇被害人，並因而使被害人心生畏懼，自難辭其應負之恐嚇罪責。綜上所
    述，被告所辯當天因喝醉酒，走路搖晃不穩，才不小心把煤油潑灑在火車軌道上
    及被害人丙○○身上云云，要係飾卸刑責之詞，不足採信，事證明確，被告犯行
    洵堪認定。
二、核被告所為，係犯刑法第一百八十四條第一項（公訴人贅引第二項）之妨害舟車
    行駛安全罪及刑法第三百零五條之恐嚇危害安全罪，公訴人認被告潑灑煤油（公
    訴人誤為汽油）於被害人丙○○身上，旋以打火機點燃報紙，幸風大被吹熄，且
    其他工人大喊，被害人丙○○迅速跑開，始未得逞，而以被告就此所為，係犯刑
    法第二百七十一條第二項第一項之殺人未遂罪，起訴法條，尚有未洽，應予變更
    。又將煤油潑灑在丙○○身上予以恐嚇之事實於起訴事實已敘明，本院自得變更
    起訴法條予以判決，而查被告以一行為同時同地潑灑煤油在火車軌道上及被害人
    丙○○身上，並即以打火機點燃報紙，以加害生命、身體之事恐嚇被害人丙○○
    ，且因而致生火車往來之危險，則其犯罪行為僅有一個潑灑煤油之數個動作，並
    無數個犯罪行為，係一行為而同時同地觸犯上開二罪名，為想像競合犯，應從一
    重之刑法第一百八十四條第一項之罪處斷。而查，被告潑灑煤油在火車軌道上及
    電動轉撤器，因而致生火車往來之危險，其行為固屬不當，惟查被告因居住於鐵
    道旁，被害人等於深夜時分施工抽換火車鐵道鋼軌，所生噪音因而影響其睡眠，
    且被告當時亦有酒意，未能勸阻被害人等之停止施工，致一時氣憤而罹犯重典，
    是依被告之犯罪情節，若處以該罪之法定最低之刑，實猶嫌過重，情輕法重，客
    觀上殊堪憫恕，爰依刑法第五十九條規定，就其所犯之妨害舟車安全罪，減輕其
    刑。原審據而論罪科刑，固非無見，惟查，原審認被告將煤油潑灑被害人丙○○
    之身上，並以打火機點燃報紙之行為，係具有殺害被害人之犯意，幸因被害人及
    時跑開，始未得逞，而以被告就此所為，係犯刑法第二百七十一條第二項第一項
    之殺人未遂罪，並與另所犯之刑法第一百八十四條第一項之妨害舟車行駛安全罪
    ，係犯意各別，行為互殊，應予分論併罰，其認定核與事實不合，論斷自有未洽
    ，是被告上訴意旨否認犯罪，固無理由，惟原判決既有可議，自應由本院予以撤
    銷改判。爰審酌被告之素行、犯罪之動機、目的、手段、所致生之危害及犯罪後
    之態度等一切情狀，量處有期徒刑二年，至扣案之汽油桶一個、打火機一個及報
    紙一張，分別係被告供犯上開妨害舟車行駛安全罪及恐嚇危害安全罪所用之物，
    並均係被告所有，均應依刑法第三十八條第一項第二款規定宣告沒收。
據上論斷，應依刑事訴訟法第三百六十九條第一項前段、第三百六十四條、第二百九
十九條第一項前段、第三百條，刑法第一百八十四條第一項、第三百零五條、第五十
五條、第五十九條、第三十八條第一項第二款，罰金罰鍰提高標準條例第一條前段，
判決如主文。
本案經檢察官陳吉穗到庭執行職務。
中    華    民    國    八十九    年      六        月      十五        日
                        臺灣高等法院刑事第三庭
                            審判長法  官  張  連  財
                                  法  官  李  英  勇
                                  法  官  張  傳  栗
右正本證明與原本無異。
如不服本判決應於收受送達後十日內向本院提出上訴書狀，其未敘述上訴之理由者並
得於提起上訴後十日內向本院補提理由書（均須按他造當事人之人數附繕本）。
                                  書記官  王  秀  雲
中    華    民    國    八十九    年      六        月      十六        日
附錄：本案論罪科刑法條全文
刑法第一百八十四條
損壞軌道、燈塔、標識或以他法致生火車、電車或其他供水、陸、空公眾運輸之舟、
車、航空機往來之危險者，處三年以上十年以下有期徒刑。
因而致前項之舟、車、航空機傾覆或破壞者，依前條第一項之規定處斷。
因過失犯第一項之罪者，處六月以下有期徒刑、拘役或三百元以下罰金。
第一項之未遂犯罪之。
刑法第三百零五條
以加害生命、身體、自由、名譽、財產之事恐嚇他人，致生危害於安全者，處二年以
下有期徒刑、拘役或三百元以下罰金。


司法院資訊處製作；財團法人民間司法改革基金會備份。
